【裁判字號】    95,簡上,199
【裁判日期】    951013
【裁判案由】    違反動產擔保交易法
【裁判全文】
臺灣臺南地方法院刑事判決             95年度簡上字第199號
上  訴  人
即  被  告  甲○○
                    樓
上列被告因違反動產擔保交易法案件，上訴人不服本院九十五年
度簡字第一○二七號中華民國九十五年四月十三日簡易判決（聲
請簡易判決處刑案號：九十五年度偵緝字第四二○、四二一號）
，提起上訴，本院管轄之第二審合議庭判決如下：
    主  文
上訴駁回。
甲○○緩刑伍年，並應依附件所示金額及付款方式向告訴人裕融
企業股份有限公司支付損害賠償。
    事  實
一、甲○○於民國九十一年十二月二十六日，以分期付款方式向
    曾順利購買車牌號碼Ｄ六－四五一七號自小客貨車一部，價
    金計新臺幣（下同）四十二萬三千一百六十八元，並約定前
    開價金，自九十二年一月二十七日起至九十五年十二月二十
    七日止，分四十八期按月繳納八千八百十六元，雙方同時與
    裕融企業股份有限公司（下稱裕融公司）簽訂由曾順利讓與
    其本於上開買賣契約對於甲○○之分期付款及利息債權，甲
    ○○則將所購得之上開車輛作為擔保標的物，為裕融公司設
    定動產抵押權，擔保裕融公司於九十一年十二月二十六日起
    至九十七年十二月二十六日止，對甲○○之前揭債權，並辦
    畢動產抵押設定登記，而為動產擔保交易之債務人，其明知
    於動產抵押期間內，應以善良管理人之注意保管或使用標的
    物，不得將標的物遷移、出賣、出質或為其他處分，且辦妥
    動產擔保交易動產抵押設定登記，為動產擔保交易之債務人
    。詎甲○○僅給付二十九期，即未再支付分期款，並意圖不
    法之利益，於九十四年六月間，將前開車輛遷移至臺南市○
    ○路，經裕融公司催繳貸款未果，再派人前往甲○○簽訂動
    產抵押契約時所記載之戶籍地址訪視亦無所獲，乃致裕融公
    司追索無著而受有損害。
二、甲○○又於九十三年四月六日，向遠東國際商業銀行股份有
    限公司臺北民權分行（下稱遠東銀行）貸款三十二萬元，而
    與遠東銀行簽訂所貸款項及利息應自民國九十三年五月八日
    起至九十四年十月八日止、分十八期按月繳納二萬零七百二
    十四元之約款，並將所有車號九一七三－ＪＥ號自用小客車
    一部為遠東銀行設定動產抵押權，以擔保遠東銀行於上開貸
    款日起至九十八年四月六日止，對於在最高限額三十八萬四
    千元內之一切債權，抵押標的物在抵押期間內則應停放在其
    臺南市○區○○○路二段三一五巷三弄三一號五樓之戶籍地
    址，且經辦畢動產抵押設定登記，而為動產擔保交易之債務
    人，明知在動產抵押期間內，應以善良管理人之注意保管或
    使用標的物，不得將之任意遷移、出賣、移轉、出借、出租
    或為其他處分。詎甲○○僅給付十一期之分期款項後即未再
    付款，並另行基於不法利益之意圖，於九十四年四月間，將
    上開車輛出賣予他人，遠東銀行則於九十四年五月十七日將
    上開對甲○○之債權讓與和潤企業股份有限公司（下稱和潤
    公司），致和潤公司追索無著而受有損害。
三、案經和潤公司及裕融公司訴請臺灣臺南地方法院檢察署檢察
    官偵查後聲請以簡易判決處刑。
    理  由
一、上開事實，業據被告甲○○於偵查中及本院審理時自白不諱
    ，核與告訴人和潤公司及裕融公司指訴之情節相符，並有債
    權讓與暨動產抵押契約書、裕融企業股份有限公司客戶對帳
    單、查訪紀錄表、存證信函、貸款借據暨動產抵押契約書、
    動產擔保交易動產抵押設定債權人變更登記申請書、債權讓
    與契約書、和潤公司應收展期餘額表、訪視報告書等各一份
    、動產擔保交易動產抵押設定登記申請書二份及訪視照片二
    張（以上均影本）在卷可佐，足認被告自白與事實相符，實
    堪採信，其意圖不法之利益，分別將標的物遷移、出賣之犯
    行均足認定。
二、核被告甲○○上開事實欄一、二所為，各係犯動產擔保交易
    法第三十八條之動產擔保交易之債務人，意圖不法利益將標
    的物遷移罪及動產擔保交易之債務人，意圖不法利益將標的
    物出賣罪。被告所犯上開二罪之間，犯意各別，行為互殊，
    應予分論併罰。聲請簡易判決處刑意旨認被告先後二次犯行
    ，係觸犯構成要件相同之罪，為連續犯，尚有未洽。原審以
    本案事證明確，依刑事訴訟法第四百四十九條第一項前段、
    第四百五十四條第二項，動產擔保交易法第三十八條，修正
    前刑法第十一條前段、第五十一條第五款、第四十一條第一
    項前段，罰金罰鍰提高標準條例第一條前段、第二條（現已
    廢止），逕以簡易判決分別量處被告有期徒刑三月及四月，
    定應執行刑有期徒刑六月，並諭知易科罰金之折算標準，其
    認事用法並無違誤，量刑亦屬妥適，上訴意旨請求量處較輕
    刑度，為無理由，應予駁回。惟本院審酌被告前未曾因故意
    犯罪受有期徒刑以上刑之宣告，有臺灣高等法院被告前案紀
    錄表及臺灣臺南地方法院檢察署刑案資料查註紀錄表各一份
    存卷可按，素行甚佳，因一時失慮，致罹刑典，事後坦承犯
    行，尚有悔意，認被告經此偵審程序及刑之宣告，應知警惕
    ，而無再犯之虞，事後且與告訴人和潤公司及裕融公司分別
    達成民事和解，並已償畢積欠和潤公司之債務，有和解書、
    協議書及清償證明各一份附卷可稽，且經告訴代理人盧美君
    於本院審理時陳述屬實，本院認前開所宣告之刑，以暫不執
    行為適當，爰依修正施行後刑法第七十四條第一項第一款之
    規定宣告緩刑五年，以啟自新（最高法院九十五年五月二十
    三日刑事庭第八次會議決議七）。末查，被告雖已與告訴人
    裕融公司達成和解，然所積欠債務，除於九十五年十月十二
    日已然給付之一萬元外，其餘二十萬元係自九十五年十一月
    三十日起按月清償三千元。為確保被告依照和解協議所約定
    之賠償金額以及付款方式確實付款，而能達成緩刑目的，爰
    依修正施行後刑法第七十四條第二項第三款之規定併諭知被
    告應依附件（即與裕融公司簽訂之協議書）所示金額及付款
    方式向告訴人裕融公司支付損害賠償。倘被告未遵循本院所
    諭知如主文所示緩刑期間之負擔，情節重大者，檢察官得依
    修正施行後刑法第七十五條之一第一項第四款之規定，聲請
    撤銷本案緩刑之宣告。
三、依照以往實務見解，雖認原審判決未及比較適用新舊法時，
    上訴後，經比較結果以舊法有利於行為人，而原判決別無其
    他撤銷事由，仍應以此為由撤銷改判。惟本案被告行為後，
    九十四年二月二日修正公布之新刑法，已於九十五年七月一
    日施行。按修正施行後之刑法第二條第一項規定係以適用行
    為時法為原則，與修正前同條項規定係以適用裁判時法之原
    則不同，且此規定係規範行為後法律變更所生新舊法律比較
    適用之準據法，自應於新法施行後，逕依新法第二條第一項
    之規定，為「從舊從輕」之比較（最高法院九十五年第八次
    刑事庭會議決議一之(一)）。而被告行為後，本案所適用並經
    修正之相關法條，即刑法第五十一條第五款、第四十一條第
    一項及罰金罰鍰提高標準條例第二條等規定，經比較新舊法
    之結果，被告行為時宣告多數有期徒刑之定應執行刑上限，
    依修正前刑法第五十一條第五款規定，不得逾二十年，而依
    修正後同條款規定則不得逾三十年；又被告行為後易科罰金
    折算標準，依修正施行前刑法第四十一條第一項及修正前罰
    金罰鍰提高標準條例第二條前段（現已刪除）規定，係以銀
    元三百元折算一日，經換算為新臺幣後，為以新臺幣九百元
    折算為一日，而依修正施行後刑法第四十一條第一項前段規
    定，則得以新臺幣一千元、二千元或三千元折算一日。顯見
    行為時法即修正施行前之刑法第五十一條第五款、第四十一
    條第一項前段，及修正前之罰金罰鍰提高標準條例第二條等
    規定，較有利於被告，則依修正施行後刑法第二條第一項前
    段，自應適用行為時法。依此，原判決縱未及比較適用，然
    本案經本院比較新舊法結果，仍應適用行為時法，是原判決
    適用行為時法即無不當，自不構成撤銷之事由，併此指明。
據上論斷，應依刑事訴訟法第四百五十五條之一第一項、第三項
、第三百六十八條，修正施行後刑法第七十四條第一項第一款、
第二項第三款，判決如主文。
本案經檢察官乙○○到庭執行職務。
中    華    民    國    95    年    10    月    13    日
                刑事第十庭  審判長法  官  陳欽賢
                                  法  官  林臻嫺
                                  法  官  陳賢德
以上正本證明與原本無異。
本件不得上訴。
                                  書記官  王志銘
中    華    民    國    95    年    10    月    16    日
附錄論罪科刑法條：
動產擔保交易法第三十八條
動產擔保交易之債務人，意圖不法之利益，將標的物遷移、出賣
、出質、移轉、抵押或為其他處分，致生損害於債權人者，處三
年以下有期徒刑、拘役或科或併科六千元以下之罰金。


司法院資訊處製作；財團法人民間司法改革基金會備份。
